臺灣彰化地方法院刑事判決　　　　　　　　　　　　　九十一年度訴字第三二四號
　　公　訴　人　臺灣彰化地方法院檢察署檢察官
　　被　　　告　丑○○
　　指定辯護人　本院公設辯護人　辛○○
右列被告因強盜案件，經檢察官提起公訴（九十一年度偵緝字第四六號），本院判決
如左：
    主  文
丑○○共同連續意圖為自已不法之所有，結夥三人以上攜帶兇器，以強暴至使不能抗
拒而取他人之物，處有期徒刑柒年陸月。扣案之西瓜刀參把沒收。
    事  實
一、丑○○為林清、乙○○及壬○○之朋友，癸○○與壬○○為舊識（除丑○○外
    ，林清、乙○○、壬○○、癸○○均經本院判刑在案，目前上訴由二審法院審
    理中）。於民國八十九年九月一日凌晨三時許，癸○○在戊○○位於彰化縣彰化
    市○○路○段七一四巷七八之一號二樓住處賭玩麻將牌，因輸磬現金，欲以手錶
    一只向戊○○借貸新台幣（下同）五千元，為戊○○所拒，遂心有不甘，即邀同
    壬○○及壬○○所找來之友人丑○○、林清、乙○○等人，並共同基於意圖為
    自己不法所有之概括犯意聯絡，於同日上午五時許，共乘由癸○○駕駛之車牌號
    碼ＱＴ─七０五三號自用小客車，途經彰化市○○路之「九九九大賣場」時先下
    車購買三把西瓜刀，再一同前往戊○○之上開住處，並由壬○○、丑○○、林清
    分別持該客觀上足供兇器使用之三把西瓜刀入內。經戊○○開門後，癸○○向
    壬○○示意戊○○為屋主，壬○○即持刀向戊○○砍去，戊○○以右手抵擋，致
    受有右前臂裂傷併肌腱斷裂、右橈骨骨折之傷害；癸○○即喝令屋內之丙○○、
    子○○、甲○○、庚○○跪下並將身上財物交出，子○○、甲○○因見戊○○遭
    砍傷，又突經喝斥，至使不能抗拒，分別交出一萬一千元及金戒指、手錶（合計
    現值約一萬元）、一萬元等財物，壬○○、丑○○、林清、乙○○或在旁助勢
    ，或動手拿取財物，林清並喝令庚○○交付行動電話機一具（現值約一萬三千
    元），得手後，癸○○、壬○○、丑○○、林清、乙○○始離去現場，於同日
    五時十分許，丑○○一行五人由二樓行至一樓之樓梯口附近時（該處位於建築物
    外），見丁○○獨自一人，竟共同基於承前之概括犯意，由壬○○持刀抵住丁○○之腰部，至使不能抗拒，癸○○大聲叫喝壬○○搜其身上口袋，待壬○○強行
    取走丁○○所有之六千元得手後，丑○○等五人始共乘前述自用小客車離去，並
    將所得之財物朋分花用殆盡。嗣為警循線查獲，並在彰化縣花壇鄉○○路七五一
    巷十六號前高速公路涵洞旁之草叢內，扣得前開為丑○○等人丟棄供犯罪所用之
    西瓜刀三把。
二、案經彰化縣警察局移送臺灣彰化地方法院檢察署檢察官偵查起訴。
    理  由
一、訊據被告丑○○固坦承於右述時、地與另案被告黃復源、壬○○、乙○○、林清
    共同至被害人戊○○之賭場強盜被害人之財物，並於得款後一起平分花用等情
    不諱，惟矢口否認有持刀之行為，辯稱：當時只購買兩把刀，分由壬○○及乙○○持有，當天他並未持刀；嗣另案被告癸○○及壬○○二人見到被害人丁○○而
    搜括其身上之財物時，他並未參與云云。經查：右述案發經過事實，業經另案被
    告壬○○、乙○○、林清、癸○○於偵查及警訊中陳述明確，核與被害人戊○○、庚○○、丙○○、子○○、甲○○、丁○○等人於警訊、偵查中證述情節相
    符，並有戊○○之驗傷診斷書在卷可佐。次查：警方於八十九年九月十三日查獲
    另案被告癸○○、壬○○、乙○○、林清等四人時，即分別訊問並製作筆錄，
    且將四人移送台灣彰化地方法院檢察署，因當時被告丑○○尚未到案，故該四人
    對被告丑○○之真實姓名或偽稱為「顏建治」或推稱不知，其中癸○○於警訊中
    及偵查中均供稱：「當時是壬○○、己○○、及不明男子分持西瓜刀」等語、壬○○及乙○○分別於警訊中及偵查中供稱係壬○○、己○○及「顏建治」持刀等
    情，己○○於偵訊中供稱係壬○○、「顏建治」持刀無訛，嗣乙○○於警訊中坦
    承：「因丑○○是我好友，為誤導警方辦案，所以故意說是顏建治。他當時負責
    拿一把西瓜刀並有搜括財物」等語，可知前述另案被告提及「顏建治」應該是指
    被告丑○○，被告丑○○於本院審理時亦供稱：「他（壬○○）所講的顏建治應
    該是我」。而由另案被告四人於警訊、偵查中對於持刀者之身分所述一致，且與
    被害人庚○○及丁○○各指認己○○、壬○○持刀等情互合觀之，足見被告丑○○當時確有持刀參與強盜犯行。被告丑○○雖辯稱當時只有兩把刀，分別由壬○○及乙○○所持有，及當天他並未持刀云云，惟查另案被告四人於警訊及偵訊中
    均稱當時在犯案途中購買三把西瓜刀，其中壬○○與癸○○於本院調查時仍稱確
    有三把刀無誤，被告所述之西瓜刀數目既與另案被告所述及實際扣案之數目均不
    符，又其辯稱持刀人為乙○○亦與被害人指認之身分不同，足見其供詞乃係避重
    就輕之詞，不足採信。末查被告丑○○雖辯稱其一行人離開賭場之際，只有另案
    被告癸○○及壬○○強盜被害人丁○○之財物，其並未下手行搶云云，而被害人
    丁○○亦到庭指認係另案被告壬○○持刀搶其身上財物，另案被告癸○○在旁大
    聲喊叫「搜身」，並證稱當時天色已暗，故無法指認被告丑○○是否在場，只記
    得其他三、四人站在旁邊並未下手等情，惟由被告一行五人前往賭場強盜之過程
    ，足見渠等就強盜犯行確有犯意之聯絡及行為之分擔，是其主觀上認知之犯案地
    點應不限於賭場之內，被害人丁○○被搶之地點係在一樓樓梯通往二樓賭場之建
    築物附近，亦應包含在五人之共同犯意內，且當時為凌晨五時十分許，人跡稀少
    ，雖由壬○○下手實施犯行且搶得財物，惟其他人在場而使聲勢壯大，更使被害
    人丁○○不能抗拒，查被告丑○○既坦承事後五人均將搶得之現金平分花用等語
    ，可知當時一行人確有強盜被害人丁○○之共同犯意，是其所辯不足採信，本件
    事證明確，被告犯行均堪予認定。
二、按被告行為時之懲治盜匪條例，係經立法程序於四十六年六月五日修正公布施行
    ，將原第八條及第十條之規定予以刪除，原第九條改為第八條，第十一條改為第
    九條，經考上開刪除原第十條「施行期間定為一年，必要時得以命令延長」有關
    限時法規定之立法本意，係為期遏止盜風，改善治安，認該條例第一條至第七條
    及原第九條均仍有施行之必要，因將該條例由限時法改為經久施行之常態性刑事
    特別法，並重新調整條次，形式上雖稱修正，實質上已具重新全部立法之性質，
    故該條例修正前，雖有數次命令延長已逾期，仍非可認為已經失效，而懲治盜匪
    條例係刑法之特別法，自應優先適用，是被告行為時應適用之法律仍為懲治盜匪
    條例，而非修正前之刑法強盜罪相關條文；而被告行為後，懲治盜匪條例業經立
    法院廢止，並經總統於九十年一月三十日公布，刑法第三百三十條亦經立法院修
    正並經總統同時公布，於同年二月一日生效，且查懲治盜匪條例之廢止，與刑法
    強盜罪等相關條文之修正，既係同時公布生效，立法目的在以修正後之刑法取代
    懲治盜匪條例，避免修正前之刑法發生中間法之效力，故懲治盜匪條例雖已廢止
    ，然因廢止前後均有刑罰規定，應屬刑法第二條第一項之行為後法律之變更，而
    非刑罰廢止，依刑法第二條第一項規定，自應就被告行為時有效之懲治盜匪條例
    與修正後之刑法比較適用，至於修正前之刑法既非中間法，即不生比較問題，此
    觀最高法院九十一年二月份刑事庭刑長會議決議「新刑法施行後，懲治盜匪條例
    廢止，將來比較刑之輕重時，不以新刑法與舊刑法比較，應適用新刑法與懲治盜
    匪條例比較定之」，及最高法院九十一年台上字第八三五號判決均同此見解，是
    以新舊法（即懲治盜匪條例第五條第一項第一款與修正後刑法第三百三十條）比
    較結果，以修正公布之刑法第三百三十條之規定有利於被告，依刑法第二條第一
    項前段之規定，本案自應適用裁判時即修正後之刑法第三百三十條之規定論罪科
    刑。核被告所為，係犯修正後刑法第三百三十條第一項之結夥三人以上攜帶兇器
    強盜罪，至公訴意旨認應依修正前刑法第三百三十條第一項之規定論斷，容有誤
    會。又被告等人於強盜之際，傷害被害人戊○○之行為，係實施強暴行為，目的
    係使在場被害人不能抗拒，應包括於強盜行為之內，不另論罪。又被告等人於上
    述賭場內，以一強盜之強暴行為，侵害被害人戊○○、庚○○、丙○○、子○○
    、甲○○數人之財產法益，為想像競合犯。至被告丑○○就上開犯行與另案被告
    壬○○、黃復源、乙○○、己○○互有犯意聯絡及行為分擔，均為共同正犯。又
    被告先後於賭場內外之二次強盜犯行，其時間緊接，所犯構成要件相同，顯係基
    於概括犯意反覆為之，應依連續犯之規定論以一罪，並加重其刑。爰審酌被告與
    另案被告四人，圖謀不勞而獲，手持利刃強盜被害人財物，除造成被害人財物上
    之損失外，更對被害人之身體及心理上造成重大之驚恐，所生之危害難謂輕微，
    並參酌其犯後坦認部分犯行之犯後態度等一切情狀，量處如主文所示之刑。扣案
    之西瓜刀三把，為被告一行五人共同購買而持有，並作為供渠等犯本罪之工具，
    業據另案被告癸○○、壬○○及被告等人供明在卷，應依法併予宣告沒收。
據上論斷，應依刑事訴訟法第二百九十九條第一項前段，刑法第二條第一項前段、第
二十八條、第五十六條、第三百三十條第一項、第五十五條、第三十八條第一項第二
款，判決如主文。
本案經檢察官施教文到庭執行職務。
中      華      民      國      九十一      年      五    月    二十三  日
                                臺灣彰化地方法院刑事第三庭
                                    審判長法官   余   仕  明
                                    法      官   李   雅  俐
                                    法      官   黃   玉  齡
右正本證明與原本無異。
 如不服本判決，應於判決送達後十日內向本院提出上訴狀( 須附繕本 )。
告訴人或被害人對於判決如有不服具備理由請求檢察官上訴者，其上訴期間之計算係
以檢察官收受判決正本之日期為準。
                                    法院書記官   林   憲  男
中      華      民      國      九十一      年      五    月    二十四  日
刑法第三百三十條：
犯強盜罪而有第三百二十一條第一項各款情形之一者，處五年以上、十二年以下有期
徒刑。
前項之未遂犯罰之。
刑法第三百二十一條
犯竊盜罪而有左列情形之一者，處六月以上五年以下有期徒刑：
一、於夜間侵入住宅或有人居住之建築物、船艦或隱匿其內而犯之者。
二、毀越門扇、牆垣或其他安全設備而犯之者。
三、攜帶兇器而犯之者。
四、結夥三人以上而犯之者。
五、乘火災、水災或其他災害之際而犯之者。
六、在車站或埠頭而犯之者。
前項之未遂犯罰之。
